【裁判字號】    98,消債抗,262
【裁判日期】    991029
【裁判案由】    聲請免責
【裁判全文】
臺灣臺北地方法院民事裁定           98年度消債抗字第262號
抗  告  人  甲○○
代  理  人  廖于清律師
上列抗告人因消費者債務清理事件聲請清算，對於民國九十八年
八月三十一日本院九十八年度消債聲字第四九號裁定提起抗告，
本院裁定如下：
    主    文
抗告駁回。
抗告程序費用新臺幣壹仟元由抗告人負擔。
    理    由
一、抗告意旨略以：本院於民國九十八年七月三十日裁定抗告人
    即債務人開始清算並同時終止清算程序，於同年八月三十一
    日之裁定認定抗告人正值壯年、不得謂將來無薪資或其他固
    定收入，以及債權人未獲分配，抗告人清算前二年（九十五
    、九十六年）收入扣除必要生活費用之數額，尚餘二十八萬
    四千八百七十五元，高於債權人分配總額，但抗告人雖積極
    參與臺北市政府勞工局職業訓練中心相關課程，惟苦無工作
    機會，迄仍在求職中，並無固定收入，且開始清算程序前二
    年應為九十六、九十七年，其該二年間收入扣除必要生活費
    用之總額為七萬三千八百六十八元，自不應適用消費者債務
    清理條例第一百三十三條規定而裁定不予免責云云。
二、按法院裁定開始清算程序後，債務人有薪資、執行業務所得
    或其他固定收入，而普通債權人之分配總額低於債務人聲請
    清算前二年間，可處分所得扣除自己及依法應受其扶養者所
    必要生活費用之數額者，法院應為不免責之裁定，但債務人
    證明經普通債權人全體同意者，不在此限，消費者債務清理
    條例第一百三十三條定有明文。核其立法理由，係「為免債
    務人濫用清算程序以獲免責，並敦促有清償能力者，利用薪
    資、執行業務所得或其他固定收入清償債務而受免責，爰以
    債務人聲請清算前二年間，可處分所得扣除自己及依法應受
    其扶養者所必要生活費用之數額為計算基礎，以為裁定免責
    之依據，進而保障債權人可受最低清償」。
三、經查：
（一）本件抗告人於九十八年五月二十二日提出清算之聲請，經
      原法院於九十八年七月三十日以本院九十八年度消債清字
      第五一號民事裁定自同日下午四時起開始清算程序並同時
      終止清算程序，是本件抗告人之普通債權人於清算程序中
      並未獲分配清償分文，合先敘明。
（二）抗告人於九十八年七月三十日開始清算程序後，自同年九
      月二十一日起至十月二十三日期間任職稻江科技暨管理學
      院，九十八年十一月二日起至十二月七日止任職中國文化
      大學，九十九年二月一日起至十一日止任職臺北市立圖書
      館，九十九年四月二日起至十六日止任職聯安保全股份有
      限公司，九十九年六月二十四日起至七月二十八日止再返
      臺北市政府勞工局職業訓練中心，自九十九年八月二日起
      在臺北市政府環境保護局任職迄今，此經本院職權查證無
      訛，有（本院卷第四三、四四頁）勞工保險局保承資字第
      ０九九一０四二六四九０號覆函暨被保險人投保資料表可
      按，足見抗告人有相當機會獲取固定收入，至遲自九十九
      年八月二日起對臺北市政府環境保護局有薪資債權存在，
      則抗告人於九十八年七月三十日經本院以九十八年度消債
      清字第五一號民事裁定自同日下午四時起開始清算程序之
      後，仍有固定薪資收入，堪以認定。
（三）而抗告人聲請清算前二年即九十六年、九十七年間，全年
      所得分別為三十三萬六千一百一十八元、四萬六千八百四
      十元，合計三十八萬二千九百五十八元（見本院卷第三十
      至三二頁司法院稅務電子閘門財產所得調件明細表），而
      依抗告人所提（清算卷第十二、十七至二十、二四至四三
      頁）收據、租賃契約書、繳納證明單、繳費證明單所示，
      抗告人九十六、九十七年間每月必要生活費用，以最低額
      計算，為：
    １「個人膳食費」應以每月三千九百元計算為合理（即平均
      每日一百三十元）。
    ２「交通費」部分，抗告人並未提出任何證據以資參佐，而
      抗告人住所在臺北市○○區○○路，位處市中心，交通便
      利，所任職之工作場所復均在臺北市，以搭乘大眾運輸工
      具每日三十元計算，扣除假日聲請人每月交通費以七百八
      十元為已足。
    ３「水費」部分每月最低額為一百零五元，「電費」部分每
      月最低額為八十四元，「瓦斯費」部分抗告人並未提出文
      件供參，爰以所列每月一百二十元計算。
    ４「電話費」、「網路費」並非維持生活必要開支，應以室
      內電話基本費每月七十元計算為合理。
    ５「其他雜支」亦無任何證據可資佐憑，爰予剔除。
    ６加計「醫療費」二百元、「房屋租金暨管理維護費」三千
      三百五十元、「勞工保險費」六百七十四元、「全民健康
      保險費」七百元，抗告人每月必要生活費用為九千九百八
      十三元，合計抗告人二年間必要生活費用為二十三萬五千
      九百九十二元。
    ７綜上，抗告人聲請清算前二年即九十六年、九十七年間，
      可處分所得三十八萬二千九百五十八元，扣除自己必要生
      活費用二十三萬五千九百九十二元，尚餘十四萬六千九百
      六十六元。
（四）又債務人有下列各款情形之一者，法院應為不免責之裁定
      ，但債務人證明經普通債權人全體同意者，不在此限：(四)
      因浪費、賭博或其他投機行為，致財產顯然減少或負擔過
      重之債務，而生開始清算之原因，消費者債務清理條例第
      一百三十四條第四款亦有明文。本件抗告人自九十三年間
      起即頻繁在「丹堤咖啡」、「中興百貨公司」、「新光三
      越百貨公司」、「大葉高島屋百貨公司」、「京華城百貨
      公司」、「遠東百貨公司」、「美麗華百樂園」、「臺北
      金融大樓」、「誠品」、「太平洋崇光百貨公司」消費，
      並曾至「西華大飯店」消費六千元，在「力盟健身事業股
      份有限公司」消費三萬九千八百元，在「高林實業股份有
      限公司」消費八千零七十元，在「得和銀樓」消費三千四
      百元，另購買唱片、服飾、眼鏡及藝文活動門票等，迄至
      九十七年間仍頻繁在上述百貨商場消費，甚且於九十八年
      一月間消費三千三百元購買施華洛世奇水晶，有（本院卷
      第四五至六三頁）臺灣新光商業銀行股份有限公司覆函暨
      消費明細表、帳單明細、（本院卷第六五至七三頁）渣打
      國際商業銀行股份有限公司覆函暨信用卡月結帳單帳目記
      錄可稽，抗告人因浪費致負擔過重之債務，而生開始清算
      之原因，亦足認定。
四、從而，九十八年七月三十日下午四時本院裁定開始抗告人之
    清算程序後，抗告人有固定薪資收入，而抗告人之普通債權
    人獲分配總額為零，低於抗告人聲請清算前二年（九十六、
    九十七年）間，可處分所得扣除自己必要生活費用之數額即
    十四萬六千九百六十六元，又抗告人因浪費致負擔過重之債
    務，而生開始清算之原因，依消費者債務清理條例第一百三
    十三條、第一百三十四條第四款之規定，法院應為不免責之
    裁定，原法院裁定抗告人不免責，自無不合，抗告人請求廢
    棄原裁定，難認有據，爰予駁回。
五、據上論結，本件抗告為無理由。依消費者債務清理條例第十
    五條，民事訴訟法第四百九十五條之一第一項、第四百四十
    九條第一項、第九十五條、第七十八條，裁定如主文。
中    華    民    國    99    年    10    月    29    日
                  民事第一庭審判長法  官  朱漢寶
                                  法  官  陳文正
                                  法  官  洪文慧
上列正本核與原本無異。
本裁定不得抗告。
中    華    民    國    99    年    10    月    29    日
                                  書記官  林芝儀

司法院資訊處製作；財團法人民間司法改革基金會備份。
